【裁判字號】    89,訴,930
【裁判日期】    900329
【裁判案由】    土地稅法
【裁判全文】
高雄高等行政法院裁定                              八十九年度訴字第九三○號
    原      告  甲○○○
    被      告  高雄縣稅捐稽徵處
    代  表  人  辛純浩  處長
右當事人間因土地稅法事件，原告不服財政部中華民國八十九年十月二十七日台財訴
第0000000000號再訴願決定，提起行政訴訟。本院裁定如左︰
    主  文
原告之訴駁回。
訴訟費用由原告負擔。
    理  由
一、按「訴願自機關之行政處分書或決定書達到之次日起，應於三十日內提起之。」
    為修正前訴願法第九條第一項所明定，若逾越此三十日之不變期間而提起訴願，
    即為法所不許。「此項規定，於再訴願準用之。」亦為同法第二十七條所規定。
    如經過此項不變期間未提起訴願或再訴願，其原處分即屬確定，當事人不得對同
    一事件，再依訴願程序有所爭執。有前行政法院五十七年度判字第三二○號判例
    可參。
二、本件原告前於民國七十五年、七十六年間，因買賣取得高雄縣大社鄉○○○段七
    ○之九、七○之七、七○之一、七○之一一地號四筆農地，原申准依農業發展條
    例規定免徵土地增值稅；嗣後經分割為二十一筆，並經被告於八十六年十二月二
    日會同農林及地政機關人員實地勘查，查獲系爭土地早已全部供原告擔任代表人
    之傑笙遊樂園使用，乃依土地稅法第五十五條之二第一項第三款規定，就系爭七
    ○之九地號土地，按原免徵土地增值稅額一九、二四九元，處以二倍之罰鍰，其
    餘二十筆無免徵額，則分別處以取得時申報移轉現值百分之二罰鍰，合計處以罰
    鍰總額四○五、八五六元。原告不服，申請復查，未獲變更，提起訴願，經遭駁
    回。原告收受台灣省政府八十八年六月十一日，八八府訴一字第一五三六二二號
    訴願決定書之日期為八十八年六月十六日，此有訴願文書郵務送達證書附於訴訟
    卷可稽，核計其提起再訴願之三十日法定不變期間，應自八十八年六月十七日起
    算，因原告設籍於台灣省高雄縣，扣除在途期間七日後，至八十八年七月二十三
    日屆滿。惟原告未於法定期間內提起再訴願，是本件關於土地增值稅罰鍰之行政
    爭訟已告確定。嗣被告於行政救濟事件確定後，重新開立違章案件罰鍰繳款書送
    達原告，原告復就同一法律關係再度提出復查，經被告以程序未合駁回其復查在
    案，核此復查決定性質上應僅屬被告就同一事件所為拒絕處分之意思表示，不能
    認有新處分之存在。原告雖係對於被告不予受理之通知提起訴願，應認原告對之
    提起訴願者，仍為被告前開業經確定之處分，揆諸前揭說明，於法不應准許。
三、至原告雖主張其從未接獲前開台灣省政府八十八年六月十一日，八八府訴一字第
    一五三六二二號訴願決定書，並否認上開訴願文書郵務送達證書簽收人吳秀鳳係
    其受僱人。惟查原告與訴外人傑笙育樂事業有限公司同設址於高雄縣大社鄉○○
    村○○路水哮巷二之十號，原告且為該公司股東兼董事，有該公司經濟部公司執
    照影本及原告起訴狀在卷可資參照，依卷附台灣省政府郵寄送達該府八十八年六
    月十一日，八八府訴一字第一五三六二二號訴願決定書之掛號函件送達證書所示
    ，受送達人欄蓋有傑笙育樂事業有限公司之印戳，並經吳秀鳳於其上簽收在案，
    該吳秀鳳係傑笙育樂事業有限公司受僱人，亦有吳秀鳳八十七、八十八年度綜合
    所得稅各類所得資料查詢單附於原處分卷可佐。按「送達於住居所、事務所、營
    業所或機關所在地不獲會晤應受送達人者，得將文書付與有辨別事理能力之同居
    人、受僱人或願代為收受而居住於同一住宅之主人。」、「送達於住居所、事務
    所、營業所或不獲會晤應受送達人者，得將文書賦予有辨別事理能力之同居人或
    受僱人」，行政訴訟法第七十二條第一項、第二項定有明文，又此項規定於訴願
    程序準用之，此觀訴願法第四十七條第三項規定可明。本件前開訴願決定書既經
    與原告同址之上開公司代收在案，揆諸上開送達規定，依法已發生送達之效力；
    況查，原告有關本件行政救濟文書之送達，如第一次、第二次復查決定書、本次
    訴願決定書，向皆由該傑笙育樂事業有限公司代為收受，有各該公文書郵寄送達
    證書附於原處分卷及訴願卷可考；足認本件前開八八府訴一字第一五三六二二號
    訴願決定書之送達應屬合法。則原告針對同一法律關係於行政爭訟確定後，再提
    起復查，顯已違反一事不再理之原則，而屬不合法，訴願決定、再訴願決定就程
    序上予以駁回，自無不合，原告復對之提起行政訴訟，難謂合法，應予駁回。其
    實體上之主張，已無審究之必要，併與敘明。
四、據上論結，本件原告之訴為不合法，爰依行政訴訟法第一百零七條第一項第十款
    、第一百零四條，民事訴訟法第九十五條、第七十八條，裁定如主文。
中     華     民     國     九十     年       三       月    二十九     日
                    高 雄 高 等 行 政 法 院  第 二 庭
                                審 判 長 法  官 高 秀 真
                                         法  官 戴 見 草
                                         法  官 江 幸 垠
右為正本係照原本作成。
如不服本裁定，應於裁定送達後十日內以書狀明理由，經本院向最高行政法院提出
抗告 (須按對造人數附具繕本）；並應預繳送達用掛號郵票六份（每份三十四元）。
中     華     民     國     九十     年       三       月    二十九     日
                                法 院 書 記  官 李 建 霆


司法院資訊處製作；財團法人民間司法改革基金會備份。
